【裁判字號】    95,上易,1963
【裁判日期】    951121
【裁判案由】    竊盜
【裁判全文】
臺灣高等法院刑事判決                95年度上易字第1963號
上  訴  人
即  被  告  乙○○
上列上訴人因竊盜案件，不服臺灣基隆地方法院九十五年度訴字
第二九○號，中華民國九十五年八月十一日第一審判決（起訴案
號：臺灣板橋地方法院檢察署九十五年度偵字第二五六九、二八
二八號），提起上訴，本院判決如下：
    主  文
上訴駁回。
    犯罪事實
乙○○因缺錢花用，竟基於意圖為自己不法之所有之概括犯意，
連續於附表所示之時間、地點，攜帶其所有客觀上足以對人之生
命、身體、安全構成危險，長度約三十公分足資作為兇器之鐵剪
一支為工具，竊取臺灣電力股份有限公司（下稱台電公司）所有
如附表所示之電纜線、線架得手。
嗣於九十五年五月二十九日凌晨零時許，經警在台北縣貢寮鄉台
二線九八點四公里尖山腳街路口處查獲，並扣得其行竊所用之鐵
剪一支及竊得之電纜線約九公尺、線架二只、鐵閂六支、螺栓一
支。
    理  由
甲、程序部分：
  壹、按判決書應分別記載裁判之主文與理由；有罪之判決書並
      應記載「犯罪事實」，且得與理由合併記載，為九十三年
      六月二十三日修正之刑事訴訟法第三百零八條所明定，參
      諸其立法理由為：刑事有罪判決所應記載之事實應係賦予
      法律評價而經取捨並「符合犯罪構成要件」之具體社會事
      實，爰參考日本刑事訴訟法第三百三十五條第一項之立法
      例，將原條文後段所定「並應記載事實」修正為「並應記
      載犯罪事實」，以臻明確。
      按關於非屬犯罪構成要件之犯罪細節，並不屬於有罪判決
      書必要記載之事項，自亦非判決理由所應敘述之範圍（最
      高法院九十四年台上字第六三三八號判決參照）；次按，
      有罪判決書應記載之「犯罪事實」，應係指符合犯罪構成
      要件之具體社會事實，如被告犯罪之時間、地點、手段以
      及其他該當於犯罪構成要件而足資認定既判力範圍之具體
      社會事實；至於構成要件以外之其他適用法律事實，例如
      ：刑罰之加重或減輕事由，可無須在「犯罪事實」欄中記
      載，僅於理由內依刑事訴訟法第三百十條第四款記載其理
      由即足（最高法院九十四年台非第一五二號判決參照），
      合先敘明。
  貳、證據能力認定：
    一、按被告陳述其自白係出於不正之方法者，應先於其他事
        證而為調查，該自白如係檢察官提出者，法官應命檢察
        官就自白之出於自由意志，指出證明之方法，刑事訴訟
        法第一百五十六條第三項定有明文。本件被告於本院準
        備及審理程序均陳述其警訊之自白係於借提時遭到警察
        刑求所致，而檢察官就該自白係出於被告自由意志，並
        未指出任何證明之方法，本院對該自白之取得係非出於
        強暴、脅迫等不正方法既無從確定，此部分被告之自白
        自無證據能力。
    二、按被告以外之人於審判外之陳述，雖不符前四條之規定
        ，而經當事人於審判程序同意作為證據，法院審酌該言
        詞陳述或書面陳述作成時之情況，認為適當者，亦得為
        證據；又當事人、代理人或辯護人於法院調查證據時，
        知有第一百五十九條第一項不得為證據之情形，而未於
        言詞辯論終結前聲明異議者，視為有前項之同意，刑事
        訴訟法第一百五十九條之五第一項、第二項分別定有明
        文。本件當事人除前述抗辯外，並未於言詞辯論終結前
        就其餘相關證據無證據能力，聲明異議，依上開規定，
        即視為同意於審判程序作為證據，復經本院審酌陳述作
        成時之情況認為適當，而得作為本件之證據。
乙、認定犯罪構成要件事實所憑之證據及其認定之理由：
  壹、證據：
    證據一、被告乙○○自白（偵訊、原審）。
    證據二、證人甲○○證述（警詢、偵訊）。
    證據三、證人簡榮華證述（警詢）。
    證據四、證人曹毓琛證述（警詢）。
    證據五、證人翁仁喜證述（警詢、偵訊）。
    證據六、現場照片紙（見偵查卷第二五六九號第二十七頁至
            第三十六頁）。
    證據七、翁仁喜指認台電公司所有之鐵栓六枝暨螺栓一枝照
            片三紙（參見偵查卷第二五六九號第九十五、六頁
            ）。
    證據八、現場照片（參見偵查卷第二八二八號第五十六頁）
            。
    證據九、贓物認領保管單。
    證據十、台電公司基隆區營業處配電線路圖。
    證據十一、扣案鐵剪一支。
  貳、認定之理由：
    一、上述犯罪事實，業據被告於原審歷次訊問及審理程序中
        自白不諱（參見原審卷第十六頁、第二十七頁之一、第
        三十五頁至第三十六頁），核與其在檢察官訊問時坦承
        情節符合（九十五年度偵字第二五六九號偵查卷第四十
        八、第七十頁至第七十一頁、九十五年度他字第四七一
        號偵查卷宗第八頁至第九頁），此外復有上開證據二至
        證據十一足資佐證，互核一致，堪信該自白與事實相符
        。
    二、本件事證明確，被告竊盜犯行，均洵堪認定。
丙、對被告有利證據及其抗辯不採納之理由：
  壹、對被告有利之證據及其抗辯：
    一、被告乙○○辯稱：並無竊盜犯行，係於借提時遭到刑求
        始於警詢時承認犯罪；另案發時伊都在核四廠上班，有
        打卡資料為憑。再者，為警查獲之電線係伊於雙溪火車
        站旁拾獲，而扣案之鐵剪一支為其工作使用之工具，並
        非犯罪工具云云。
    二、提出打卡紀錄表影本四份為證。
  貳、不採納之理由：
    一、本件被告辯稱其於借提時遭到刑求一節，本院已因檢察
        官就該自白係出於自由意志，並未指出任何證明之方法
        ，而排除被告警訊時自白之證據能力，已如前所述，惟
        被告於歷次檢察官訊問及原審審理時既均自白犯罪在卷
        ，自不得僅因其警訊時之自白未據證據能力，而遽為有
        利於被告之認定。
    二、被告於本院審理時雖一再案發時均在核四廠上班，並提
        出打卡紀錄表影本四份為證，惟被告於歷次警、偵、原
        審訊問時均未提上開抗辯，直至本院審理時始提出該項
        抗辯已令人懷疑其真實性；且該打卡紀錄表影本僅蓋有
        「益世營造廠股份有限公司龍門工務所工地用章」並未
        載明係何人製作或證明為真實，又未提出原本足供對照
        ，是否具證據能力亦有疑問；另依打卡紀錄表所示，被
        告就附表１、３之犯罪時間為分別九十五年三月下旬及
        四月下旬某日，並無法為任何不在場之證明；附表２、
        ６之犯罪時間為該日十八時許，已逾被告之下班時間五
        時許，此部分亦無法為任何證明；附表４、５之犯罪時
        間雖在打卡紀錄表所示之上、下班時間內，惟縱該打卡
        紀錄表所示無訛，亦無法排除上、下班期間離開廠區之
        可能性，從而，上開被告所提出之證據並無法排除被告
        涉案之可能性，而足使人產生合理之懷疑甚明。
    三、扣案之鐵剪係被告所有供竊盜使用之物，業據被告自承
        在卷，至該鐵剪係如何取得則非所問。
丁、適用法律：
  壹、新舊法比較：
    一、按行為後法律有變更者，適用行為時之法律。但行為後
        之法律有利於行為人者，適用最有利於行為人之法律，
        刑法第二條第一項定有明文。本件被告犯罪行為完成時
        間係在九十五年五月二十日，依中華民國刑法施行法第
        十條之一，中華民國九十四年一月七日修正公布之刑法
        ，自九十五年七月一日施行，而有依上開規定比較新舊
        法之必要。
    二、被告行為後，刑法第五十六條連續犯之規定，業於九十
        四年二月二日修正公布刪除，定於九十五年七月一日施
        行，則被告之犯行，因行為後新法業已刪除連續犯之規
        定，此刪除雖非犯罪構成要件之變更，但顯已影響行為
        人刑罰之法律效果，自屬法律有變更，依新法第二條第
        一項規定，比較新、舊法結果，仍應適用較有利於被告
        之行為時法律即舊法論以連續犯（最高法院九十五年第
        八次刑事庭會議決議參照）。
    三、累犯：被告於五年以內再故意犯本件有期徒刑以上之罪
        ，不論依修正前之刑法第四十七條，或修正後之刑法第
        四十七條第一項之規定，均構成累犯，對被告而言並無
        有利或不利之情形，自不生新舊法比較之問題，應逕適
        用修正前之刑法第四十七條。
  貳、論罪：
    一、核被告意圖為自己不法之所有，攜帶兇器，而竊取他人
        之動產，所為係犯刑法第三百二十一條第一項第三款之
        罪。
    二、連續犯：又其先後多次犯行，時間緊接，犯罪構成要件
        相同，顯係基於概括犯意反覆為之，為連續犯，應依修
        正前刑法第五十六條以一罪論。
戊、科刑審酌：
  壹、主刑部分：
    一、法定加重原因：
      １、連續犯：被告為連續犯，應依修正前刑法第五十六條
          以一罪論，並依法加重其刑。
      ２、累犯：查被告前因強盜案件，經臺灣高等法院判處有
          期徒刑三年二月確定；復因準強盜案件，經臺灣臺北
          地方法院判處有期徒刑三年確定，於民國八十七年十
          一月二十七日因縮短刑期假釋出監，嗣經撤銷假釋，
          而於九十三年三月四日縮刑期滿執行完畢，此有臺灣
          高等法院被告全國前案紀錄表在卷可稽。其於五年以
          內再犯本件有期徒刑以上刑之罪，為累犯，依修正前
          刑法第四十七之規定應加重其刑。
      ３、並依刑法第七十條遞加重之。
    二、法定減輕原因：無。
    三、依刑法第五十七條，審酌被告下列事項：
      １、犯罪動機、目的係因為拿竊得之電纜線去變賣金錢。
      ２、犯罪時未受到任何刺激。
      ３、犯罪手段尚屬平和。
      ４、犯人之生活狀況：職業無，家庭經濟狀況小康。
      ５、被告前有贓物罪一次、竊盜罪二次、違反麻醉藥品管
          理條例一次、違反槍砲彈藥刀械管制條例二次、強盜
          罪二次、侵占罪一次、違反毒品危害防制條例二次等
          多次前科紀錄，品行不佳。
      ６、學歷為國小畢業，智識程度不高。
      ７、與被害人平日並無關係。
      ８、犯罪行為人連續竊取電纜線違反義務之程度中等。
      ９、犯罪所產生危險或損害不大。
      １０、犯罪後於原審態度良好坦承犯行不諱，尚知所悔悟
            ，惟於本院則飾詞否認犯罪，態度不佳。
己、維持原判決及駁回上訴之理由：
  壹、原審認被告罪證明確，適用刑事訴訟法第二百九十九條第
      一項前段、刑法第二條第一項、第三百二十一條第一項第
      三款、第三十八條第一項第二款（原審誤載為第三款）、
      修正前刑法第五十六條、第四十七條，並審酌刑法第五十
      七條一切情狀，量處有期徒刑八月，並諭知扣案之鐵剪一
      支沒收，經核認事用法，並無違誤，量刑亦稱妥適，應予
      維持。
  貳、被告上訴意旨猶謂其並未犯罪云云，為無理由，已如前所
      述，應予駁回。
據上論斷，應依刑事訴訟法第三百六十八條，判決如主文。
本案經檢察官鄭隆照到庭執行職務。
中    華    民    國    95    年    11   月     21    日
                  刑事第十八庭  審判長法  官  溫耀源
                                      法  官  段景榕
                                      法  官  陳健順
以上正本證明與原本無異。
不得上訴。
                                      書記官  陳菊珍
中    華    民    國    95    年    11    月    21    日
附表：
┌──┬────────┬────────┬────────┐
│編號│犯  罪  時  間  │ 犯  罪  地  點 │ 竊  得  財  物 │
├──┼────────┼────────┼────────┤
│１  │95年3月下旬某日 │台北縣貢寮鄉貢寮│電纜線約40公尺  │
│    │                │國小旁產業道路鹽│                │
│    │                │寮幹線128 分1 電│                │
│    │                │線桿            │                │
├──┼────────┼────────┼────────┤
│２  │95年4月4日18時  │台北縣雙溪鄉雙澳│電纜線3捲（與編 │
│    │                │公路雙澳幹線17號│號6電纜線合計約 │
│    │                │電線桿          │9公尺）         │
├──┼────────┼────────┼────────┤
│３  │95年4月下旬某日 │台北縣貢寮鄉北勢│電纜線約120公尺 │
│    │                │坑溪北勢坑高分8 │                │
│    │                │電線桿          │                │
│    │                │                │                │
├──┼────────┼────────┼────────┤
│４  │95年5月8日15時30│台北縣貢寮鄉貢寮│電纜線約225公尺 │
│    │分許            │垃圾場焚化爐旁鹽│                │
│    │                │寮幹線212 分3分4│                │
│    │                │電線桿          │                │
├──┼────────┼────────┼────────┤
│５  │95年5月17日16時 │台北縣貢寮鄉貢寮│電纜線約800公尺 │
│    │30分許          │金沙聯絡線第10分│                │
│    │                │1分1電線桿      │                │
├──┼────────┼────────┼────────┤
│６  │95年5月20日18時 │台北縣雙溪鄉雙澳│電纜線1捲（與編 │
│    │許              │公路雙澳幹線17號│號2電纜線合計約 │
│    │                │電線桿          │9公尺）、線架2只│
│    │                │                │                │
└──┴────────┴────────┴────────┘
附錄論罪法條：
刑法第321條第1項第3款
犯竊盜罪而有左列情形之一者，處 6 月以上、 5 年以下有期徒刑：
三  攜帶兇器而犯之者。


司法院資訊處製作；財團法人民間司法改革基金會備份。
